【裁判字號】    98,訴,3585
【裁判日期】    981120
【裁判案由】    毒品危害防制條例
【裁判全文】
臺灣臺中地方法院刑事判決              98年度訴字第3585號
公  訴  人  臺灣臺中地方法院檢察署檢察官
被      告  甲○○
上列被告因毒品危害防制條例案件，經檢察官提起公訴（98年度
毒偵字第3226號），被告於準備程序就被訴事實為有罪之陳述，
經告以簡式審判程序之旨，並聽取當事人意見後，合議庭裁定由
受命法官獨任進行簡式審判程序，本院判決如下：
    主    文
甲○○施用第一級毒品，累犯，處有期徒刑壹年。
    犯罪事實
一、甲○○前因施用毒品案件，經本院裁定送觀察、勒戒後，認
    無繼續施用毒品之傾向，於民國88年 8月11日執行完畢釋放
    ，由臺灣臺中地方法院檢察署檢察官以88年度毒偵字第57號
    為不起訴處分確定。又因施用毒品案件，經本院裁定送觀察
    、勒戒後，認無繼續施用毒品之傾向，於88年11月 1日執行
    完畢釋放，由臺灣臺中地方法院檢察署檢察官以88年度毒偵
    字第1573號為不起訴處分確定。復在上開觀察、勒戒執行完
    畢釋放後 5年內之89年間，因施用毒品案件，經本院裁定送
    強制戒治，於89年11月24日執行完畢釋放；刑事責任部分則
    由本院89年度訴字第 990號判處有期徒刑1年、7月，嗣與另
    犯贓物、竊盜等罪所處之有期徒刑5月、1年，裁定應執行有
    期徒刑 2年10月確定。再因搶奪、施用毒品案件，經本院93
    年度訴字第2259、2988號、分別判處有期徒刑10月、7月、4
    月，嗣裁定應執行有期徒刑1年6月確定。又因施用毒品案件
    ，經本院96年度訴字第2622號判處有期徒刑10月、7 月，應
    執行有期徒刑1年3月確定，於97年 9月24日執行完畢。復因
    施用毒品案件，經本院98年度訴字第2996號判處有期徒刑10
    月、10月，應執行有期徒刑1年6月。不料甲○○仍不知悔改
    ，復基於施用第一級毒品海洛因之犯意，於98年 7月13日20
    時許，在台中縣太平市○○路○段265號住處，以針筒注射之
    方式，施用第一級毒品海洛因1次。嗣於98年7月16日13時40
    分許，在台中市○○區○○路及精武路口，因交通違規為警
    攔檢盤查，發現其為毒品列管人口，乃於同日14時20分許，
    經甲○○同意採集尿液檢驗結果，呈嗎啡陽性反應，因而查
    悉上情。
二、案經臺中市警察局第二分局報告臺灣臺中地方法院檢察署檢
    察官偵查起訴。
    理    由
一、上開犯罪事實，業據被告甲○○於偵查及本院坦白認罪（見
    偵查卷第5頁、本院卷第17、21頁)，且被告前揭採尿送驗結
    果，確呈海洛因經人體代謝後之嗎啡陽性反應，有採集尿液
    鑑定同意書、代號與真實姓名對照表、中山醫學大學附設醫
    院檢驗科藥物檢測中心編號 0000000尿液檢驗報告在卷可憑
    （見警卷第7、8、10頁），是被告之自白應與犯罪事實相符
    ，堪認其確有上開施用海洛因之行為。
二、按施用第一級、第二級毒品皆為犯罪行為，毒品危害防制條
    例第10條定有處罰明文，故施用第一、二級毒品者，依前揭
    規定本應科以刑罰，惟基於刑事政策，對合於一定條件之施
    用者，依同條例第20條、第23條之規定，施以觀察、勒戒或
    強制戒治之保安處分。又毒品危害防制條例於92年7月9日修
    正公布，自93年1月9日施行，其中第20條、第23條將施用毒
    品之刑事處遇程序，區分為「初犯」及「5年內再犯」、「5
    年後再犯」。依其立法理由之說明：「初犯」，經觀察、勒
    戒或強制戒治後，應為不起訴處分或不付審理之裁定；經觀
    察、勒戒或強制戒治執行完畢釋放後，「5 年內再犯」者，
    因其再犯率甚高，原實施之觀察、勒戒及強制戒治既已無法
    收其實效，爰依法追訴或裁定交付審理。至於經觀察、勒戒
    或強制戒治執行完畢釋放後，「5 年後再犯」者，前所實施
    之觀察、勒戒或強制戒治已足以遮斷其施用毒品之毒癮，為
    期自新及協助其斷除毒癮，仍適用「初犯」規定，先經觀察
    、勒戒或強制戒治之程序。從而依修正後之規定，僅限於「
    初犯」及「5年後再犯」2種情形，始應先經觀察、勒戒或強
    制戒治程序。倘被告於 5年內已再犯，經依法追訴處罰，縱
    其第3次（或第3次以上）再度施用毒品之時間，在初犯經觀
    察、勒戒或強制戒治執行完畢釋放5年以後，已不合於「5年
    後再犯」之規定，且因已於「5 年內再犯」，顯見其再犯率
    甚高，原實施觀察、勒戒或強制戒治，已無法收其實效，即
    應依該條例第10條處罰。至於第3次（或第3次以上）施用毒
    品之時間，是否宜有期間限制？以多久為適宜？則分屬刑事
    政策、專門醫學之範圍，非審判機關所能決定，有待循立法
    途徑解決（最高法院97年度第5次刑事庭會議、95年度第7次
    刑事庭會議決議參照）。查被告前因施用毒品案件，經本院
    裁定送觀察、勒戒後，認無繼續施用毒品之傾向，於88年 8
    月11日執行完畢釋放，由臺灣臺中地方法院檢察署檢察官以
    88年度毒偵字第57號為不起訴處分確定；又因施用毒品案件
    ，經本院裁定送觀察、勒戒後，認無繼續施用毒品之傾向，
    於88年11月 1日執行完畢釋放，由臺灣臺中地方法院檢察署
    檢察官以88年度毒偵字第1573號為不起訴處分確定；復在上
    開觀察、勒戒執行完畢釋放後 5年內之89年間，因施用毒品
    案件，經本院裁定送強制戒治，於89年11月24日執行完畢釋
    放；刑事責任部分則由本院89年度訴字第 990號判處有期徒
    刑1年、7月，應執行有期徒刑1年4月確定；再因施用毒品案
    件，經本院93年度訴字第2988號判處有期徒刑7月、4月，應
    執行有期徒刑 9月確定；復因施用毒品案件，經本院96年度
    訴字第2622號判處有期徒刑10月、7 月確定，應執行有期徒
    刑1年3月；又因施用毒品案件，經本院98年度訴字第2996號
    判處有期徒刑10月、10月，應執行有期徒刑1年6月等情，有
    臺灣高等法院被告前案紀錄表在卷可稽（見本院卷第4至7頁
    ）。本件被告施用第一級毒品海洛因之犯行，距其上開觀察
    勒戒及強制戒治執行完畢釋放之時間雖均已逾 5年，但因其
    犯毒品危害防制條例第10條之罪，於觀察勒戒、強制戒治執
    行完畢釋放以後，已於 5年內再犯毒品危害防制條例第10條
    之施用毒品罪多次，並經刑事判決確定，已如前述，是本件
    施用毒品之行為，即與單純之初犯毒品危害防制條例第10條
    之施用毒品罪，經觀察勒戒或強制戒治執行完畢釋放以後「
    5 年後再犯」之情形有別。又被告經觀察勒戒、強制戒治釋
    放後，既於 5年內再多次施用毒品，足見先前所實施之觀察
    勒戒及強制戒治尚不足以遮斷其施用毒品之毒癮，已無法收
    其實效，是被告既非於首次觀察勒戒執行完畢後 5年內，均
    無任何施用毒品之犯行，揆諸上開最高法院刑事庭會議決議
    意旨，被告所為本件施用毒品犯行，即無現行毒品危害防制
    條例第20條第 3項之適用，自毋須依同條第1項、第2項規定
    施予觀察、勒戒或強制戒治之處遇程序，而應逕依毒品危害
    防制條例第23條第 2項規定訴追處罰。綜上所述，被告施用
    第一級毒品海洛因之犯罪事證已臻明確，其犯行洵堪認定，
    應依法論罪科刑。
三、查海洛因係毒品危害防制條例第2條第2項第 1款所定之第一
    級毒品，不得非法持有、施用。被告施用海洛因，核其所為
    ，係犯毒品危害防制條例第10條第 1項之施用第一級毒品罪
    。被告施用毒品前之持有第一級毒品之行為，本應論以持有
    第一級毒品罪，惟持有後進而施用，其持有之低度行為應為
    施用之高度行為所吸收，不另論以持有罪責。查被告曾因施
    用毒品案件，經本院96年度訴字第2622號判處有期徒刑10月
    、7月，應執行有期徒刑1年3月確定，於97年9月24日執行完
    畢，有前揭臺灣高等法院被告前案紀錄表在卷可參，其於徒
    刑執行完畢 5年以內，故意再犯本件有期徒刑以上之罪，為
    累犯，應依刑法第47條第 1項之規定加重其刑。爰審酌被告
    有多次犯罪前科之素行（參卷附臺灣高等法院被告前案紀錄
    表）、國中畢業之智識程度、經濟小康之生活狀況（見警卷
    第2頁被告警詢筆錄受詢問人資料)，其因施用毒品，經觀察
    勒戒、強制戒治執行完畢後，仍不思戒惕，且無視於毒品對
    於自身健康之戕害及國家對於杜絕毒品犯罪之禁令，再多次
    遭查獲施用毒品，未見戒除惡習之決心，惡性非輕，本案之
    量刑自不宜較前次所判處之有期徒刑10月為輕，然念及被告
    於本院審理時能坦承犯行，態度良好，其施用毒品並無危害
    他人，犯罪手段尚屬平和，所生損害亦非鉅大，暨施用毒品
    者均有相當程度之成癮性及心理依賴，其犯罪心態與一般刑
    事犯罪之本質並不相同，應側重適當之醫學治療及心理矯治
    為宜等一切情狀，量處如主文所示之刑，以示懲儆。
四、據上論斷，應依刑事訴訟法第273條之1第 1項、第299條第1
    項前段，毒品危害防制條例第10條第1項，刑法第11條、第4
    7條第1項，判決如主文。
本案經檢察官乙○○到庭執行職務。
中    華    民    國    98    年    11    月    20    日
            刑事第四庭    法  官  張恩賜
以上正本證明與原本無異。
如不服本判決，應於收受判決後10日內向本院提出上訴書狀，並
應敘述具體理由；其未敘述上訴理由者，應於上訴期間屆滿後20
日內向本院補提理由書（均須按他造當事人之人數附繕本）「切
勿逕送上級法院」。
                          書記官  黃舜民
中    華    民    國    98    年    11    月    20    日
附錄本案論罪科刑法條
毒品危害防制條例第10條第1項：
施用第一級毒品者，處六月以上五年以下有期徒刑。


司法院資訊處製作；財團法人民間司法改革基金會備份。
